臺灣高雄地方法院刑事判決　　　　　　　　　　　　　九十年度訴字第一八八號
　　公　訴　人　臺灣高雄地方法院檢察署檢察官
　　被　　　告　乙○○
右列被告因公共危險案件，經檢察官提起公訴（九十年度偵字第七九九七號），本院
判決如左：
    主  文
乙○○共同放火燒燬他人所有之招牌壹塊，致生公共危險，處有期徒刑壹年貳月。扣
案已引燃之信號彈壹個沒收。
    事  實
一、乙○○因曾允諾為其表弟林見治分期清償積欠丁○○之債務，常遭丁○○催促還
    款，心生不滿，萌教訓丁○○之意，適自友人梁順發處得知丁○○位於高雄市○
    鎮區○○路一二四號之住處後方廚房，於民國八十九年十月六日凌晨一時許，遭
    不詳姓名之人丟擲信號彈一枚，致廚房木製之天花板部分燒燬，心想如法泡製嫁
    禍他人，機不可失，遂與年約十九歲、綽號「龍仔」、真實姓名年籍不詳之成年
    男子，共同基於放火燒毀住宅等以外之物、恐嚇之犯意聯絡，於八十九年十月十
    四日凌晨一時三十分許，由乙○○騎乘「龍仔」所使用車號不詳之紅色三陽迪爵
    重型機車（未懸掛車牌），後座搭載「龍仔」，至高雄市○鎮區○○路一二四號
    丁○○住處前，由「龍仔」以不明工具引燃「龍仔」所有之信號彈一枚朝丁○○
    住處前面廣告招牌投擲，致丁○○住處招牌一塊遭信號彈所產生火光燒毀（毀損
    部分未據告訴），致生公共危險，以此方法致生危害於丁○○財產之安全，丁○○亦因此心生畏懼，嗣經丁○○四處查訪始查知上情。
二、案經高雄市政府警察局前鎮分局移送臺灣高雄地方法院檢察署檢察官偵查起訴。
    理  由
一、本件訊據被告乙○○對其不滿被害人丁○○施予還款壓力，遂與「龍仔」共同於
    右揭時、地，由「龍仔」不明工具引燃信號彈一枚向被害人丁○○住處前面招牌
    丟擲燒燬，以此恐嚇之方法警告被害人丁○○之事實，業據被告於偵訊、本院審
    理中坦承不諱，核與被害人丁○○陳述之情節大致相符，且經證人梁順發於警、
    偵訊證述：曾於案發前見過被告持有信號彈，他對被害人放完信號彈後有向我說
    等語綦詳。此外，衡諸被害人丁○○陳稱：該招牌前方已燒燬，顯見其主要功能
    已喪失而達燒燬之程度。而本件被告放火之地點即被害人丁○○之住處係連棟住
    宅等事實，被告放火地點係居住人口密集之處，再參以警卷所附相片二紙顯示案
    發當時住處招牌雖附近均為鐵皮浪板、住處二樓裝有鐵窗，惟亦有可能遭火苗波
    及延燒之情，堪認被告放火後不顧火勢燃燒，旋即離開現場之所為，確足生公共
    危險，且被害人在深夜住處前招牌遭人燒燬，確會因此心生恐懼無訛，是本件事
    證明確，被告犯行足堪認定。
二、被告乙○○放火之時僅點燃住處前招牌，並無證據顯示曾以他物助燃，顯見其主
    觀上僅在燒燬該招牌而無燒燬住宅之意思，而其意在警告被害人，被害人因此心
    生畏懼，是其核被告所為，係犯刑法第一百七十五條第一項放火燒燬住宅以外他
    人之物罪、第三百零五條恐嚇危害安全罪。被告與年約十九歲、綽號「龍仔」、
    真實姓名年籍不詳之成年男子間，有犯意聯絡及行為分擔，為共同正犯。其所犯
    上開二罪間，有方法、結果之牽連關係，依刑法第五十五條之規定，應從較重之
    刑法第一百七十五條第一項之罪處斷。爰審酌被告素行尚可，僅因被害人丁○○
    向其催討債務之細故，竟憤而以引燃之信號彈放火燒燬他人之招牌，就此恐嚇、
    警告被害人丁○○，罔顧鄰近不特定民眾之生命、財產安全，復堅不吐露「龍仔
    」之身分，以供偵查機關依法追訴，惡性非輕，惟念其犯後坦承犯行，且已與被
    害人丁○○達成和解，有和解書一紙在卷可稽，被害人丁○○亦當庭表示願原諒
    被告，給他改過之機會，尚有悔悟之心等一切情狀，量處如主文所示之刑。被告
    前連續於八十九年十二月十四日二十三時三十分許、於九十年四月二十五日凌晨
    一時許，各竊取機車一輛，經臺灣高雄地法院於九十年七月十三日判處有期徒刑
    三月，如易科罰金以三百元折算一日，緩刑二年，緩刑期內付保護管束確定，本
    次犯行係在前開緩刑宣告前所犯，現尚在緩刑期內，且衡以被告始終未坦白「龍
    仔」之身分，自不得予以宣告緩刑，附此敘明。扣案已引燃之信號彈一支，為共
    犯「龍仔」所有供犯罪所用之物，業據被告供承在卷，爰依刑法第三十八條第一
    項第二款宣告沒收，亦此敘明。
三、公訴意旨另以：被告乙○○因不滿丁○○向其討債，竟心生懷恨，與綽號「龍仔
    」之真實姓名不詳男子共同基於放火之概括犯意聯絡，另於八十九年十月六日凌
    晨一時許，共同持信號彈一枚到高雄市○鎮區○○路一二四號丁○○住處後門處
    往廚房內投擲，致丁○○廚房內天花板遭燒毀，因認被告此部分亦涉犯刑法第一
    百七十五條第一項之罪嫌，與前開有罪部分有裁判上一罪之連續犯關係等語。惟
    按犯罪事實應依證據認定之，無證據不得推定其犯罪事實，刑事訴訟法第一百五
    十四條定有明文。又認定不利於被告之事實，須依積極證據，苟積極證據不足為
    不利於被告事實之認定時，即應為有利於被告之認定，更不必有何有利之證據（
    最高法院三十年上字第八一六號判例參照）。本件公訴人認被告乙○○與「龍仔
    」涉有此部分放火燒燬住宅以外之他人所有物罪嫌，係以被害人丁○○之指述，
    證人梁順發之證述為其依據。訊據被告乙○○固於警訊時坦認該次犯行，惟嗣於
    偵訊、本院審理時堅決否認有此公共危險犯行，辯稱：八十九年十月五日晚上九
    時許起，與友人丙○○、甲○○、顏士鴻等人，去高雄市○○路印地安ＫＴＶ唱
    歌，同年月六日凌晨二時許始離去等語。經查：右揭事實，固據被害人丁○○指
    稱：八十九年十月六日凌晨我在二樓睡覺，廚房在一樓，被丟擲信號彈就起火燃
    燒，所有天花板遭燒燬，洗衣機也被火燒到，我即時發現自行以水滅火，沒有延
    燒，我沒有親眼看到是何人丟擲，鄰居據我所知也沒有人看到，案發後二、三天
    的晚上我都在巡視，在對面的公園遇見證人梁順發，他告訴我是被告告訴他說二
    次都是被告所丟擲信號彈，梁順發說之前他有去被告家，被告有二枚信號彈，事
    後梁順發說被告有承認他有丟擲等語，證人梁順發證稱：我曾去乙○○住處看到
    有二支信號彈，後來他向丁○○放完後有向我說等語綦詳，及附於警卷之現場照
    片二紙可佐，惟被害人丁○○與證人梁順發皆未於案發當時在場見聞犯罪實施之
    經過，自不能以渠等指、證述，及被告在警訊與其後不一致、有瑕疵之自白，即
    認上開犯行別無其餘證據足以證明八十九年十月六日之公共危險犯行亦係被告與
    「龍仔」所共同為之，況被告當日之行蹤，已據證人即友人丙○○到庭結證無訛
    ，雖因甲○○無法傳拘到庭，「龍仔」、「顏士鴻」無法查知正確姓名、年籍而
    無法傳訊到庭，經函警查訪，亦無所獲，此有高雄市政府警察局前鎮分局函、另
    函檢送之拘提證人甲○○報告書在卷可稽，故此部分不能證明被告犯罪，此外復
    查無其他積極證據足認被告確有此部分公共危險犯行，惟此部分與前開論罪科刑
    部分有裁判上一罪關係，爰不另為無罪之諭知，附此敘明。
據上論斷，應依刑事訴訟法第二百九十九條第一項前段，刑法第二十八條、第一百七
十五條第一項、第三百零五條、第五十五條、第三十八條第一項第二款，罰金罰鍰提
高標準條例第一條前段，判決如主文。
中      華      民      國      九十一      年      四      月    十    日
                                  臺灣高雄地方法院刑事第一庭
                                            法  官    郭貞秀
右正本證明與原本無異。
如不服本判決，應於判決送達後十日內，向本院提出上訴狀。
                                            書記官    黃意雯
中      華      民      國      九十一      年      四      月    十    日
